【裁判字號】    97,審訴,4103
【裁判日期】    971124
【裁判案由】    毒品危害防制條例
【裁判全文】
臺灣高雄地方法院刑事判決            97年度審訴字第4103號
公  訴  人  臺灣高雄地方法院檢察署檢察官
被      告  甲○○
                    現另案於台灣高雄女子監獄執行中
上列被告因毒品危害防制條例案件，經檢察官提起公訴（97年度
毒偵字第6431號），本院改依簡式審判程序判決如下：
    主  文
甲○○施用第一級毒品，處有期徒刑捌月，扣案第一級毒品海洛
因貳包（均含包裝袋，驗後淨重共計零點零柒肆公克），均沒收
銷燬之。又施用第二級毒品，處有期徒刑肆月。應執行有期徒刑
拾壹月，扣案第一級毒品海洛因貳包（均含包裝袋，驗後淨重共
計零點零柒肆公克）；均沒收銷燬之。
    事  實
一、甲○○前於民國94年間，因施用毒品案件，經臺灣屏東地方
    法院以94年度毒聲字第115 號裁定送觀察、勒戒後，認無繼
    續施用毒品傾向，於94年8 月12日執行完畢釋放出所。詎仍
    未戒絕，復基於施用第一級毒品海洛因、第二級毒品甲基安
    非他命之犯意，於97年7 月10日中午約12時許，在高雄縣大
    寮鄉某廢棄購物商場，以捲菸方式，施用第一級毒品海洛因
    1次；另於97年7月11日中午某時，在高雄縣鳳山市○○○路
    90號5 樓租屋處廁所內，以燒烤燈泡產生煙霧之方式，施用
    第二級毒品甲基安非他命1次，嗣於97年7月11日晚間11時50
    分許，在高雄縣鳳山市○○○路90號3 樓，因形跡可疑，經
    警盤查而查獲，並當場扣得其所有之海洛因2 小包（驗後淨
    重共計0.074 公克），且經其同意採尿送驗，檢驗結果呈可
    待因、嗎啡、甲基安非他命陽性反應，始悉上情。
二、案經高雄縣政府警察局鳳山分局報告臺灣高雄地方法院檢察
    署檢察官偵查起訴。
    理  由
一、本件被告所犯係死刑、無期徒刑、最輕本刑為3 年以上有期
    徒刑以外之罪，其於準備程序中，就被訴事實均為有罪之陳
    述，經本院告知簡式審判程序之旨，並聽取檢察官及被告之
    意見後，合議庭裁定由受命法官獨任進行簡式審判程序，合
    先敘明。
二、上開犯罪事實，均據被告於本院審理時坦白承認。而被告尿
    液經送臺灣檢驗科技股份有限公司鑑驗後，結果呈嗎啡及甲
    基安非他命陽性反應（係以GC／MS方式檢驗），有該公司97
    年7 月31日濫用藥物尿液檢驗報告可參。爰審酌(一)氣相層析
    質譜儀（GC／MS）乃目前就藥物篩檢結果必須進一步確認時
    最常採用之確認方法，因此在良好的操作條件之下，以氣相
    層析質譜儀作藥物及其代謝物之定性及定量分析，幾乎不會
    有偽陽性反應產生，業經行政院國軍退除役官輔導委員會台
    北榮民總醫院於83年4月7日以（83）北總內字第03059 號函
    示明確。(二)又海洛因係嗎啡經化學合成之半人工合成品，毒
    性倍於嗎啡，其經吸食或施打入人體，經新陳代謝作用又分
    解成嗎啡，故海洛因在進入人體後，均以嗎啡型態排於尿液
    中，故於吸食或施打海洛因者尿液中，可檢出嗎啡陽性反應
    ，業經憲兵司令部80年5月7日以（80）鑑驗字第1746號函示
    明確。(三)甲基安非他命經口服投與後約百分之70於24小時內
    自尿中排出，約百分之90於96小時內自尿中排出，且甲基安
    非他命成分之檢出與其投與方式、投與量、個人體質、採尿
    時間與檢測儀器之精密度等諸多方式有關，因此僅憑尿液中
    呈甲基安非他命陽性反應，並無法確實推算吸食時間距採集
    時間之長短，惟依上述資料推斷，最長不會超過4 日即96小
    時，亦經行政院衛生署藥物食品檢驗局81年2月8日81藥檢一
    字第001156號函示明確。從而，被告尿液經以氣相層析質譜
    儀鑑驗後，結果呈嗎啡及甲基安非他命陽性反應，已如前述
    ，是依前開函示意旨，被告自白核與事實相符，其施用第一
    級毒品海洛因、第二級毒品甲基安非他命各1 次之犯行，均
    堪以認定。
三、論罪科刑部分：
  (一)按犯毒品危害防制條例第10條之罪，經觀察、勒戒後，認無
    繼續施用毒品之傾向，應即釋放，並為不起訴處分；認有繼
    續施用毒品之傾向者，應由檢察官聲請法院裁定令入戒治處
    所施以強制戒治，至無繼續戒治之必要，強制戒治期滿，應
    即釋放，由檢察官為不起訴處分。經觀察勒戒、強制戒治執
    行完畢釋放後，5 年內再犯第10條之罪，依93年1 月9 日修
    正施行之毒品危害防制條例第23條第2 項規定意旨，應由檢
    察官偵查起訴。又依修正後之規定，僅限於「初犯」及「5
    年後再犯」二種情形，始應先經觀察、勒戒或強制戒治程序
    。倘被告於5 年內已再犯，經依法追訴處罰，縱其第3 次（
    或第3 次以上）再度施用毒品之時間，在初犯經觀察、勒戒
    或強制戒治執行完畢釋放5 年以後，已不合於「5 年後再犯
    」之規定，且因已於「5 年內再犯」，顯見其再犯率甚高，
    原實施觀察、勒戒或強制戒治，已無法收其實效，即應依該
    條例第10條處罰（最高法院97年度第5 次刑事庭會議決議參
    照）。
  (二)查被告前因違反毒品危害防制條例案件，經臺灣屏東地方法
    院以94年度毒聲字第115 號裁定送觀察、勒戒後，認無繼續
    施用毒品傾向，於94年8 月12日執行完畢釋放出所等情，有
    臺灣高雄地方法院檢察署刑案資料查註紀錄表、臺灣高等法
    院被告前案紀錄表及臺灣高雄地方法院被告院內索引卡紀錄
    表可證。因被告於觀察、勒戒執行完畢釋放後，5 年內再犯
    毒品危害防制條例第10條之罪，是依前開說明，應依法論科
    。
  (三)另海洛因、甲基安非他命為毒品危害防制條例所稱之第一、
    二級毒品，此觀諸該條例第2 條第2 項第1 款、第2 款甚明
    ，被告施用上開毒品，核其所為，係違反毒品危害防制條例
    第10條第1 項、第2 項之施用第一、二級毒品罪。被告施用
    第一、二級毒品前持有第一、二級毒品之行為，本應各論以
    持有之罪，惟各該次持有毒品之低度行為均為其後施用毒品
    之高度行為所吸收，均不另論罪。被告上開2 犯行，犯意各
    別，行為互殊，應予分論併罰。爰審酌被告經觀察、勒戒後
    ，均未戒絕毒品，另再施用毒品，顯見其自制力不足，無法
    擺脫毒品，故應藉由刑罰之執行，以收教化之功能，並參以
    被告犯後坦承施用毒品犯行，所犯係自傷行為，尚未害及他
    人，及被告施用第一、二級毒品各1 次等一切情狀，量處如
    主文所示之刑，並定其應執行之刑，以資懲儆。扣案之白色
    粉末2 包，確係第一級毒品海洛因（驗後淨重共計0.074 公
    克），有高雄市立凱旋醫院97年9 月21日高市凱醫驗字第82
    97號濫用藥物成品檢驗鑑定書在卷可參，是不問屬於犯人與
    否，均依毒品危害防制條例第18條第1 項前段規定，宣告沒
    收銷燬之。另毒品之外包裝，因與其上所殘留之毒品難以析
    離，應視同毒品，均一併沒收銷燬之；至鑑驗耗損部分，因
    已滅失，爰均不宣告沒收銷燬之。
據上論斷，應依刑事訴訟法第273 條之1 第1 項、第299 條第1
項前段，毒品危害防制條例第10條第1 項、第2 項、第18條第1
項前段、刑法第11條、第51條第5 款，判決如主文。
本案經檢察官羅水郎到庭執行職務。
中    華    民    國    97    年    11    月    24    日
                  刑事第七庭    法  官  方百正
以上正本證明與原本無異。
如不服本判決應於收受送達後10日內向本院提出上訴書狀，並應
敘述具體理由；如未敘述上訴理由者，應於上訴期間屆滿後20日
內向本院補提理由書（均須按他造當事人之人數附繕本）「切勿
逕送上級法院」。
中    華    民    國    97    年    11    月    24    日
                                書記官  黃園芳
附錄本判決論罪科刑所依據之法條：
毒品危害防制條例第10條
施用第一級毒品者，處 6 月以上 5 年以下有期徒刑。
施用第二級毒品者，處 3 年以下有期徒刑。


司法院資訊處製作；財團法人民間司法改革基金會備份。
